【裁判字號】    97,聲再,13
【裁判日期】    970227
【裁判案由】    殺人未遂等
【裁判全文】
臺灣高等法院臺南分院刑事裁定  九十七年度聲再字第一三號
再審聲請人
即受判決人  甲○○
上列再審聲請人因瀆職案件，對於本院九十二年度上訴字第八八
二號，中華民國九十四年四月十九日確定判決（原審案號：臺灣
臺南地方法院九十一年度重訴字第二０號，起訴案號：臺灣臺南
地方法院檢察署九十年度偵字第一四七二五號，九十一年度偵字
第五九九三號、第七一九０號、第八八三七號及追加起訴案號：
九十二年度偵字第七四三號），聲請再審，本院裁定如下：
    主    文
再審之聲請駁回。
    理    由
一、聲請意旨略以：就本院九十二年上訴字第八八二號刑事判決
    中有關「嘟嘟龍案」部份，聲請再審。查上開判決第一二七
    至一二八頁，係認定「九十一年五月三十日被告甲○○係搭
    乘ＢＲ２０２班機（該班機來自曼谷），吳金宗則搭乘ＢＲ
    ８０６班機（該班機來自澳門），顯然被告甲○○與吳金宗
    係分別搭乘二班不同的飛機自二個不同的國家返國，其入境
    時間自有不同，．．」因而採信秘密證人林忠於偵查中供稱
    ：「九十一年五月三十日甲○○叫吳金宗去砸嘟嘟龍遊藝場
    ，他不去，就叫吳佳聲去」，然事實上，吳金宗確實係在九
    十一年五月三十日搭乘ＢＲ２０２，係與甲○○同一班機，
    自泰國曼谷飛抵桃園中正機場入境的，只因當時法官未予查
    證，造成錯判，有內政部入出國及移民署九十六年六月二十
    六日第０九六００００八０號函可證。既然九十一年五月三
    十日，吳金宗人在甲○○身旁，且遠在桃園，甲○○至愚不
    可能叫吳金宗去砸嘟嘟龍，因為距離有三百多公里，況且，
    當天二十三點左右，才出中正機場，搭飛機回台南時，已係
    九十一年五月三十一日凌晨二、三點了，根本就與發生在九
    十一年五月三十日事件無關。原確定判決既有上開發現確實
    新證據，且就形式上觀察，足以推定秘密證人林忠證詞係虛
    偽，符合刑事訴訟法第四百二十條第一項第六款再審事由，
    為此，提起再審云云。
二、按有罪之判決確定後，因發現確實之新證據，固得依刑事訴
    訟法第四百二十條第一項第六款為受判決人之利益聲請再審
    ；惟所謂「發現確實新證據」，必該證據係於判決確定前因
    未經發現不及調查斟酌，至其後始行發現者而言；倘其證據
    成立在判決確定後或於判決確定前為聲請人所明知，即非所
    謂發現之新證據，用以聲請再審，自非法之所許。又所謂確
    實之新證據，固非以絕對不須經過調查程序為條件，但必須
    可認為確實足以動搖原確定判決而為受判決人有利之判決者
    為限，倘受判決人因對有利之主張為原審所不採，事後提出
    證明，以圖證實在原審前所為有利之主張為真實，據以聲請
    再審，該項證據既非判決後所發見，顯難憑以聲請再審（最
    高法院九十五年度台抗字第一七號裁判意旨參照）。故受理
    聲請再審之最後事實審法院，應就聲請再審理由之所謂「新
    證據」，是否具備事實審判決前已經存在，為法院、當事人
    所不知，事後方行發見之「嶄新性」，及顯然可認足以動搖
    原有罪確定判決，應為無罪、免訴、免刑或輕於原判決罪名
    之「顯然性」二要件，加以審查，為判斷應否准予開始再審
    之準據。
三、查本院九十二年度上訴字第八八二號刑事確定判決，因同時
    審理多起犯罪事實，故而區分成「南科砂石場案」、「許佩
    瑜與蕭博仁案」、「葉哲宏案」、「葉亮吟案」、「莊立匡
    案」、「遐想空間及喬新保養廠案」、「偽造有價證券、盜
    刷信用卡案」及「嘟嘟龍案」等犯罪事實（被告甲○○涉案
    部份），聲請人甲○○僅就確定判決中「嘟嘟龍案」有罪確
    定判決部份，主張有發現確實新證據，而聲請再審，合先敘
    明。
四、再審意旨指稱：依內政部入出國及移民署九十六年六月二十
    六日第０九六００００八０號函，可證原確定判決認定「被
    告甲○○與吳金宗係搭乘不同班機返台一節」事實有誤，而
    主張發現確實之新證據云云。查依聲請人提出之內政部入出
    國及移民署九十六年六月二十六日第０九六００００八０號
    函，固可證明「九十一年五月三十日，被告甲○○確實與吳
    金宗係搭乘同一班機返台」，足認原確定判決理由認定被告
    甲○○與吳金宗係搭乘不同班機返台乙節之事實認定有誤，
    然上開內政部公文卻係原確定判決（九十四年四月十九日）
    後始存在，而非事實審法院於判決前即已存在，因未經發見
    ，不及調查斟酌，或審判時未經注意，至其後始行發見，自
    與發見確實新證據之「嶄新性」特性不符，且所舉證據亦不
    足以動搖原確定判決而為受判決人有利之判決，而與發見確
    實新證據「顯然性」特性有間，詳如後述。故聲請人以上開
    公文乃「發現確實之新證據」而據為再審之理由云云，自非
    適法。況內政部上開公文縱證明「九十一年五月三十日，被
    告甲○○確實與吳金宗係搭乘同一班機返台」乙事，惟原確
    定判決係依祕密證人張義、Ａ１、趙仁、陳功、林忠及證人
    陳家雄、王政芳、葉政勳、林榮春、王耀輝、高懸明、曾男
    德等人證詞，相互勾稽，並佐以卷附王政芳匯款予陳家雄之
    匯款單影本、監視器錄影帶翻拍照片二幀、證人曾男德指證
    同案被告陳英信之照片等證據資料；再參酌被告甲○○之犯
    罪模式，因伊為警察身份不便露面，均係指使他人至犯罪現
    場實施犯罪行為，自己則隱藏於幕後，或刻意製造不在場之
    證據等情觀之，則於他人實施犯罪行為當時其究係在國內或
    國外，又係在何處與何人見面暨從事何行為，均無礙於犯罪
    行為之實施等理由，而認定被告甲○○係與其他共犯等人推
    由某不詳年籍姓名之成年男子數人於九十一年五月三十日，
    往「嘟嘟龍遊藝場」對落地玻璃窗丟擲石塊等犯行，罪證明
    確，此觀上開判決理由欄【九嘟嘟龍案】三、及四、說明甚
    明，故而，被告甲○○與同案被告吳金宗於九十一年五月三
    十日是否搭乘同一班機返台，不足以動搖原確定判決而為受
    判決人有利之判決，而與發見確實新證據「顯然性」特性有
    間，聲請人據此聲請再審，非有理由，應予駁回。
五、另再審意旨指稱，依內政部上開公文，足以推論秘密證人林
    忠證詞係虛偽云云。惟原確定判決所憑之證言，已證明其為
    虛偽者，雖得為受判決人之利益聲請再審（刑事訴訟法第四
    百二十條第一項第二款規定參照），但所謂已證明其為虛偽
    ，須其證明已經判決確定，或其刑事訴訟不能開始或續行，
    非因證據不足者為限，此觀刑事訴訟法第四百二十條第二項
    之規定甚明。故而，聲請意旨以內政部上開公文，作為推論
    秘密證人林忠證詞係虛偽，要與上述法定得聲請再審要件不
    相符合，而不應准許。
六、據上論斷，應依刑事訴訟法第四百三十一條第一項，裁定如
    主文。
中    華    民    國    97    年    2     月    27    日
                  刑事第一庭審判長法官  黃  崑  宗
                                  法官  王  明  宏
                                  法官  蔡  長  林
以上正本證明與原本無異。
如不服本裁定，應於收受本裁定後五日內向本院提出抗告狀。
                                書記官  李  培  薇
中    華    民    國    97    年    2     月    29    日


司法院資訊處製作；財團法人民間司法改革基金會備份。
